【裁判字號】    96,訴,1196
【裁判日期】    971031
【裁判案由】    毒品危害防制條例
【裁判全文】
臺灣士林地方法院刑事判決              96年度訴字第1196號
    公  訴  人  臺灣士林地方法院檢察署檢察官
    被      告  乙○○
    選任辯護人  方伯勳律師
                李建慶律師
                賴呈瑞律師
上列被告因違反毒品危害防制條例案件，經檢察官提起公訴（96
年度偵字第4338、4339號），本院判決如下：
    主  文
乙○○販賣第一級毒品，處有期徒刑拾陸年。扣案如附表一Ａ所
示之物均沒收銷燬之，扣案如附表二所示之物沒收之。
    事  實
一、甲○○經由友人介紹知悉乙○○有取得第一級毒品海洛因之
    管道，乃於民國96年3 月31日上午，以其門號0000000000號
    行動電話撥打乙○○之門號0000000000號行動電話，相約於
    當日中午在臺北市○○○路與民族西路交岔路口處會合，兩
    人為購買海洛因供己施用，約定各出資新臺幣（下同）5 千
    元，由乙○○出面向他人購買海洛因後朋分，因甲○○現款
    不足，故先交付身上現有之3 千元予乙○○，另約定待甲○
    ○籌得餘款2 千元及乙○○取得海洛因後，再見面付清餘款
    及交付甲○○海洛因。詎乙○○向甲○○收取3 千元後，自
    忖己之現款充裕而決意變更己之出資額為1 萬元，且藉甲○
    ○不知乙○○實際出面向他人購買金額及數量之機，明知海
    洛因係毒品危害防制條例第2 條第2 項第1 款所稱之第一級
    毒品，不得以營利為目的而販入毒品，竟萌賺取甲○○依出
    資比例應取得海洛因數量之營利意圖，於同日16時許，以其
    所有之門號0000000000號行動電話聯絡，在臺北縣三重市○
    ○○路天臺廣場附近，向真實姓名年籍不詳、綽號「葳葳」
    之成年女子，以營利為目的，以1 萬5 千元（起訴書誤載為
    1 萬8 千元，業經蒞庭檢察官於審理中當庭更正為1 萬5 千
    元）之價格，販入第一級毒品海洛因1 大包及2 小包（如附
    表一Ａ編號(一)之１、２及編號(二)所示。其中如附表一Ａ編號
    (一)之１、２所示之1 大包及1 小包，驗餘總淨重1.74公克；
    如附表一Ａ編號(二)所示之1 小包，驗餘淨重0.13公克），另
    為供己施用，以1 萬8 千元（起訴書誤載為1 萬5 千元，業
    經蒞庭檢察官於審理中當庭更正為1 萬8 千元）之價格，購
    得第二級毒品安非他命1 大包及1 小包（如附表一Ｂ編號(一)
    之１、２所示，驗餘總淨重6.95公克）（乙○○因施用而持
    有第二級毒品安非他命部分，業因其本件查獲後經警採尿鑑
    驗結果呈安非他命類藥物陽性反應，經檢察官以其施用第二
    級毒品而聲請併案執行觀察勒戒及強制戒治，不另論其持有
    第二級毒品罪）。嗣乙○○販入上開毒品後，與甲○○於同
    日22時30分許在臺北市○○○路3 段117 號前會合，乙○○
    向甲○○收取餘款2 千元，及將海洛因1 小包（如附表一Ａ
    編號(二)所示，驗餘淨重0.13公克）交付予甲○○時，當場為
    警查獲，並在甲○○之左側褲袋內扣得上開乙○○交付之海
    洛因1 小包（如附表一Ａ編號(二)所示，驗餘淨重0.13公克）
    、在乙○○之左手扣得現金2 千元、在乙○○之黑色皮包內
    扣得海洛因1 大包及1 小包（如附表一Ａ編號(一)之１、２所
    示，驗餘總淨重1.74公克）、在乙○○之黑色皮包內扣得安
    非他命1 大包及在其右側褲袋內扣得安非他命1 小包（如附
    表一Ｂ編號(一)之１、２所示，驗餘總淨重6.95公克），及乙
    ○○所有之門號0000000000號行動電話1 具（如附表二所示
    ）。
二、案經臺北市政府警察局大同分局報告臺灣士林地方法院檢察
    署檢察官偵查起訴。
    理  由
一、本件當事人對於本判決認定事實所引用之後述證據資料，於
    本院審理期日調查證據時均陳明同意引用為本案證據（見本
    院97年5 月8 日準備程序筆錄、97年10月2 日審理筆錄），
    本院審酌該等言詞供述及書面作成時之情況認為適當，依刑
    事訴訟法第159 條之5 規定，均有證據能力，合先敘明。
二、訊據被告乙○○矢口否認有何販賣第一級毒品犯行，辯稱：
    伊與甲○○於96年3 月31日欲合資購買海洛因供己施用，伊
    跟甲○○說1 人出5 千元，當天甲○○先交付3 千元予伊，
    約定拿到毒品時再交付2 千元予伊，由伊出面在臺北縣三重
    市天臺廣場向「葳葳」購買海洛因，因伊有多餘的錢，所以
    伊後來出1 萬，總共以1 萬5 千元向「葳葳」購買海洛因，
    因被告與甲○○是第1 次合資購買海洛因，且甲○○僅先交
    付3 千元，尚有2 千元未給付，伊擔心甲○○未能給付餘款
    2 千元，故要求「葳葳」將5 千元部分分裝成2 小包，伊跟
    「葳葳」說伊出1 萬，甲○○出5 千，請「葳葳」將甲○○
    的部分分裝成2 小包，伊自「葳葳」處購得的海洛因1 大包
    、2 小包，其中2 小包就是要交給甲○○的，另伊以1 萬8
    千元向「葳葳」購買安非他命1 大包、1 小包供己施用，96
    年3 月31日晚間見面時，伊先交付甲○○1 小包海洛因，待
    甲○○給付2 千元時，再將另1 小包交給甲○○，但尚未拿
    取即為警查獲，故在伊身上查獲的海洛因才會有1 大包、1
    小包，本件甲○○所能分到的2 小包海洛因，與伊所能分到
    的1 大包海洛因，在比例上並沒有很大的差距云云。
三、經查：
(一)、甲○○經由友人介紹知悉被告乙○○有取得第一級毒品海洛
    因之管道，於96年3 月31日上午，以其門號0000000000號行
    動電話撥打乙○○之門號0000000000號行動電話，相約於當
    日中午在臺北市○○○路與民族西路交岔路口處會合，兩人
    為購買海洛因供己施用，約定各出資5 千元，由被告出面購
    買海洛因後朋分，因甲○○現款不足，故先交付身上現有之
    3 千元予被告，另約定待甲○○籌得餘款2 千元及被告取得
    海洛因後，再見面付清餘款及交付甲○○海洛因；嗣被告聯
    絡「葳葳」購入海洛因1 大包、2 小包（如附表一Ａ編號(一)
    之１、２及編號(二)所示之物），及為供己施用另購入安非他
    命1 大包、1 小包（如附表一Ｂ編號(一)之１、２所示之物）
    後，與甲○○於同日22時30分許在臺北市○○○路3 段117
    號前會合，被告向甲○○收取餘款2 千元，及將海洛因1 小
    包交付予甲○○時，為警當場查獲，並扣得如附表一、二所
    示之物及現金2 千元；而其中如附表一Ａ編號(一)之１、２及
    編號(二)所示之物，經鑑驗均含第一級毒品海洛因，另如附表
    一Ｂ編號(一)之１、２所示之物，經鑑驗均含第二級毒品安非
    他命等情，為被告所自承，並經證人甲○○於警詢、偵查及
    審理中證述在案（見96年度偵字第4339號偵查卷第18、59、
    60頁警詢及偵訊筆錄，及本院97年10月2 日審理筆錄），且
    有法務部調查局96年4 月27日調科壹字第09623036820 號及
    00000000000 號鑑定書、臺北市政府警察局96年5 月9 日北
    市鑑毒字第480 號鑑驗通知書（見同上偵查卷第75、78、79
    頁），及扣案之第一級毒品海洛因1 大包及1 小包（如附表
    一Ａ編號(一)之１、２所示，驗餘總淨重1.74公克）、第一級
    毒品海洛因1 小包（如附表一Ａ編號(二)所示，驗餘淨重0.13
    公克）、第二級毒品安非他命1 大包及1 小包（如附表一Ｂ
    編號(一)之１、２所示，驗餘總淨重6.95公克）、門號000000
    0000號行動電話1 具（如附表二所示）、現金2 千元等物可
    憑。
(二)、又被告雖否認於向甲○○收取合資款後，以營利為目的向他
    人販入第一級毒品海洛因之事實，辯稱：因伊與甲○○第1
    次合資購買海洛因，伊擔心甲○○未能給付餘款2 千元，故
    要求「葳葳」將甲○○的5 千元部分分裝成2 小包，伊自「
    葳葳」處購得之海洛因，其中2 小包就是要交給甲○○的，
    96年3 月31日晚間見面時，伊先交付甲○○1 小包海洛因，
    待甲○○給付2 千元時，再將另1 小包交給甲○○，但尚未
    拿取即為警查獲等情。惟查：
１、關於被告與甲○○約定合資及交付毒品之經過：
(1)、被告於警詢中供述：伊從85年開始施用第二級毒品安非他
    命，至89年起就沒有再吸食毒品，一直到95年中伊又開始陸
    續施用第一級毒品海洛因及第二級毒品安非他命；查獲時警
    方在伊身上所攜帶之黑色皮包內起獲海洛因2 包及安非他命
    1 包，及在伊褲子右口袋查獲1 小包安非他命；伊身上查扣
    的2 張千元紙鈔是甲○○交給伊的，這是要合資買海洛因的
    ，他之前已經有交付1 次3 千元給伊，總共每人要出5 千元
    ；甲○○於第1 次見面96年3 月31日中午，在臺北市大同區
    ○○○路與民族西路口，他先交付3 千元給伊，因為伊還沒
    去拿毒品，所以等伊拿到毒品時，雙方就約於上述地址見面
    ，他將剩下2 千元交給伊，伊將所購買來的毒品海洛因交給
    他，就被警方查獲了；伊於96年3 月31日大約16時許，在臺
    北縣三重市○○○路天臺廣場，分別以1 萬8 千元向友人綽
    號「葳葳」購買安非他命1 大包1 小包，以1 萬5 千元購買
    海洛因1 大包2 小包，總計2 大包3 小包，價格3 萬3 千元
    ，『其中1 小包是要給甲○○的』等語（見96年度偵字第43
    39號偵查卷第10至13頁警詢筆錄）；於偵查中供述：96年3
    月31日伊在臺北市○○○路3 段117 號前拿海洛因1 小包給
    甲○○，伊是跟甲○○一起合資買的，『伊拿的那包就是要
    給甲○○的』；警察查獲伊之前，伊已將海洛因交給甲○○
    ，也拿到2 千元了，2 千元是在伊左手查獲的；另外在伊身
    上查獲的海洛因2 包、安非他命2 包，只有安非他命1 小包
    是在右邊口袋查獲的，（其他）是在皮包內等語（見同上偵
    查卷第54至55頁偵訊筆錄）；於審理中供述：伊是跟甲○○
    說1 人5 千，但因為伊有多餘的錢，所以伊後來出1 萬等語
    （見本院97年10月2 日審理筆錄）；證人甲○○於警詢中
    證稱：伊於31日早上以伊手機撥打被告手機，約31日中午在
    臺北市大同區○○○路與民族西路口碰面，她告訴伊1 人出
    5 千元，一起合資購買海洛因，因伊當時身上只有3 千元，
    伊就把3 千元先交給她，伊於31日晚上9 點多打她手機，告
    訴她伊已經準備好2 千元，她叫伊到延平北路與民族西路口
    再打手機給她，當伊雙方正在交易時，即被警方查獲等語（
    見同上偵查卷第18頁警詢筆錄）；於偵查中證稱：伊與被告
    說好要合資購買海洛因，1 個人是要出5 千元，伊沒那麼多
    ，伊在中午的時候有拿3 千元給被告，約當晚9 點半碰面，
    伊要再拿2 千元給她，海洛因就是被告拿給伊，被警察查獲
    的那包；警方查獲伊時，被告將海洛因交給伊了，伊剛好拿
    在手上，要放進去褲子的左口袋時剛好被抓到等語（見同上
    偵查卷第59、60頁偵訊筆錄）；於審理中證稱：96年3 月31
    日那天伊在外面買不到海洛因，伊朋友綽號「阿華」介紹伊
    找被告，給伊被告的電話，叫伊找被告看看拿不拿得到東西
    ，伊打電話給被告，被告說見面談，見面時伊說伊有3 千元
    ，被告說要合資1 個人5 千元去買，伊只想買到越多越好，
    伊不會估算可拿到多少；晚上伊已經籌到錢了，伊打電話給
    被告，她叫伊過去被查獲的地方，伊要拿2 千元給被告，被
    告要拿海洛因給伊；伊忘記伊交2 千元給被告及她交海洛因
    給伊的順序，伊等是當場就被查獲，『被查獲時伊等交易已
    經完成』，被告已經將海洛因交給伊，伊剛好把海洛因放進
    口袋就被抓了等語（見本院97年10月2 日審理筆錄）；證
    人即查獲員警丙○○於審理中證述：96年3 月31日晚間伊有
    查獲被告與甲○○之毒品案，是接獲1 位不願意透露姓名的
    檢舉電話稱當天在臺北市大同區○○○路與民族西路口要進
    行毒品交易，有提到1 位年約50歲的男子與年輕的女子交易
    ，當天9 點多伊等接到檢舉電話就到現場；先發現甲○○，
    看到他在臺北市大同區○○○路與民族西路交岔路口講電話
    ，伊一看就覺得符合報案的特徵，就跟著他，伊等是在臺北
    市大同區○○○路○ 段雙號的這一面，中間隔著延平北路，
    直到臺北市大同區○○○路3 段117 號前的超商，看到1 個
    交錢，1 個交東西，就馬上跑過去，在甲○○就查到1 包毒
    品，其他4 包是被告的，如偵查報告中記載在被告的黑色皮
    包起獲海洛因兩包、安非他命1 包，及其褲子起獲安非他命
    1 小包等物，『當時查獲被告與甲○○時，被告並無要再從
    她的包包內拿出海洛因』等語（見本院97年10月2 日審理筆
    錄）在卷；
(2)、綜合前揭被告於警詢及偵查初訊中較少利害斟酌之際，明白
    供承伊向「葳葳」購得之海洛因1 大包及2 小包，其中1 小
    包是要交付予甲○○的，即伊拿給甲○○那包等情；而接受
    被告交付海洛因之相對人甲○○亦證述，依伊主觀認知，伊
    將餘款2 千元交付予被告，被告將伊被警察查扣的那包海洛
    因交付給伊，雙方已完成權利義務等情；並衡以證人即查獲
    員警丙○○證稱，本案查獲時僅見被告交付嗣在甲○○身上
    查扣的海洛因1 小包，其餘海洛因1 大包、1 小包與上開海
    洛因1 小包於不同位置起獲，且未見被告有再拿取其餘海洛
    因之動作，堪認被告確有分開處分之意等客觀情狀；本件被
    告於查獲前本僅打算交付海洛因1 小包予甲○○之事實，洵
    屬明確。被告於審理中翻異前詞，改稱因擔心甲○○未能給
    付餘款，故將與甲○○間各自合資金額告知「葳葳」，要求
    「葳葳」將甲○○5 千元出資額部分分成2 小包，嗣其向甲
    ○○收受餘款後未及交付第2 小包海洛因即為警查獲云云，
    洵為事後圖卸之詞，委無可採。
２、次查被告與甲○○原相約各出資5 千元合資購買海洛因朋分
    ，惟被告嗣自忖己之現款充裕，決意變更己之出資額為1萬
    元，而如前述被告出面向「葳葳」以總金額1 萬5 千元購入
    海洛因1 大包、2 小包（如附表一Ａ編號(一)之１、２及編號
    (二)所示），然其交付予甲○○依5 千元出資額所分得之海洛
    因，僅有查獲時在甲○○身上查扣之海洛因1 小包（即如附
    表一Ａ編號(二)所示，驗餘淨重0.13公克），與被告留存予己
    之海洛因1 大包、1 小包（即如附表一Ａ編號(一)之１、２所
    示，驗餘總淨重1.74公克），數量差距達13倍以上（1.74公
    克：0.13公克≒13.38 ：1） ，相較於兩人之出資額差距僅
    2 倍（10000 元：5000元≒2 ：1） ，比例極其懸殊，顯然
    不相當，足認被告於與甲○○相約合資購買海洛因後，於決
    意變更己之出資額時，已有藉甲○○不知被告出面實際向他
    人購買之金額及數量之機，萌生賺取甲○○依出資比例應取
    得海洛因數量之營利意圖，而基於該營利目的，向「葳葳」
    販入第一級毒品海洛因，亦無疑義。
(三)、綜上，本件被告如事實欄所述，以營利之目的，販入第一級
    毒品海洛因之犯行，事證明確，應依法論科。
四、論罪科刑：
(一)、按毒品危害防制條例第4 條之販賣罪，並不以販入後復行賣
    出為成立要件，祇須以營利之目的，將毒品予以販入或賣出
    ，有一於此，其犯罪即告成立，此與同條例第5 條意圖販賣
    而持有毒品罪，其所規定「意圖販賣而持有」，指「意圖販
    賣」販入以外之原因而持有者（如因他人贈與或寄藏而持有
    ，嗣後始意圖販賣而持有），迥然有別（最高法院83年度臺
    非字第184 號、90年度臺上字第7389號裁判意旨參照），本
    件被告以營利之目的，販入第一級毒品海洛因，核其所為，
    係犯毒品危害防制條例第4 條第1 項之販賣第一級毒品罪，
    被告持有第一級毒品之低度行為，應為販賣第一級毒品之高
    度行為所吸收，不另論罪。檢察官起訴書已明載被告向甲○
    ○兩次收取款項、向綽號「葳葳」之女子購入毒品、交付海
    洛因1 小包予甲○○等事實，雖其認被告係於交付海洛因1
    小包予甲○○時，因賣出海洛因而該當於販賣第一級毒品罪
    ，而本院則認被告於向「葳葳」購入海洛因時即該當於販賣
    第一級毒品罪，惟本院前揭認定既在檢察官起訴書所載之事
    實範圍內，且本件當事人及辯護人亦於審理中併就此等「黑
    心合資」之犯罪事實進行辯論（見本院97年10月2 日審理筆
    錄），本院自應予以審理；本件被告以營利之目的，向「葳
    葳」販入第一級毒品海洛因時，其販賣第一級毒品犯罪即告
    成立，嗣被告將海洛因1 小包交付予甲○○時，如前述甲○
    ○係基於取得與被告合資向他人購買的海洛因之意而予以收
    受，甲○○與被告間並無買賣之意思合致，是被告交付海洛
    因1 小包予甲○○部分，未因賣出海洛因而該當於販賣第一
    級毒品罪，檢察官起訴書此節意見，尚有誤會，附此敘明。
    本院衡以本件被告雖未坦承犯罪，然其以營利之目的，販入
    第一級毒品之數量不多，且毒品嗣雖曾交付予甲○○，然甲
    ○○未及施用即為警查獲，並未實際流通散布，犯罪情節及
    所生危害尚非至鉅，縱量處毒品危害防制條例第4 條第1 項
    所規定之最低度刑罰即無期徒刑，猶嫌過重，衡情屬情輕法
    重，應有可憫之處，爰依刑法第59條規定，酌量減輕其刑。
    爰審酌毒品犯罪對法益之侵害、被告犯罪之動機、目的、手
    段、生活狀況、品行、智識程度、犯罪後之態度等一切情狀
    ，量處如主文所示之刑，以資懲儆。
(二)、扣案如附表一Ａ所示之第一級毒品海洛因（其中如附表一Ａ
    編號(一)之１、２所示之1 大包及1 小包，驗餘總淨重1.74公
    克；如附表一Ａ編號(二)所示之1 小包，驗餘淨重0.13公克）
    ，為查獲之毒品，且與本件被告販賣第一級毒品犯罪直接相
    關，均應依毒品危害防制條例第18條第1 項前段規定，宣告
    沒收銷燬之；又扣案如附表二所示之門號0000000000號行動
    電話1 具，為被告所有，供聯絡販賣第一級毒品犯罪所用之
    物，應依同條例第19條第1 項規定，宣告沒收之。至另扣案
    之如附表一Ｂ所示之第二級毒品安非他命，與本件被告販賣
    第一級毒品犯罪並無直接關聯，又另扣案之被告交付海洛因
    1 小包予甲○○時所收受之現金2 千元，如前述被告此節並
    未因賣出海洛因而該當於販賣第一級毒品犯罪，亦與本件被
    告販賣第一級毒品犯罪並無直接關聯，爰均不予宣告沒收，
    併為敘明。
據上論斷，應依刑事訴訟法第299 條第1 項前段，毒品危害防制
條例第4 條第1 項、第18條第1 項前段、第19條第1 項前段，刑
法第11條、第59條，判決如主文。
本案經檢察官張紜瑋到庭執行職務
中    華    民    國    97    年    10    月    31    日
                  刑事第五庭審判長法  官  李  育  仁
                                  法  官  許  辰  舟
                                  法  官  孫  曉  青
上正本證明與原本無異。
如不服本判決應於收受判決後10日內向本院提出上訴書狀，並應
敘述具體理由；其未敘述上訴之理由者，應於上訴期間屆滿後20
日內向本院補提理由書（均須按他造當事人之人數附繕本），切
勿逕送上級法院。
                                  書記官  彭  莉  婷
中    華    民    國    97    年    10    月    31    日
附錄本案論罪科刑法條全文
毒品危害防制條例第4 條：
製造、運輸、販賣第一級毒品者，處死刑或無期徒刑，處無期徒
刑者，得併科新臺幣1 千萬元以下罰金。
附表一
 Ａ（第一級毒品海洛因）
┌───┬───────┬──────┬───────┐
│編  號│   包裝方式   │   重  量   │   起獲位置   │
│      │              │（驗餘淨重）│              │                          │              │
├─┬─┼───────┼──────┼───────┤
│(一)│１│   1 大包     │            │              │
│  ├─┼───────┤  1.74公克  │ 乙○○之黑色 │
│  │２│   1 小包     │            │ 皮包內       │
├─┴─┼───────┼──────┼───────┤
│(二)    │   1 小包     │  0.13公克  │ 甲○○之左側 │
│      │              │            │ 褲袋內       │
└───┴───────┴──────┴───────┘
 Ｂ（第二級毒品安非他命）
┌───┬───────┬──────┬───────┐
│編  號│   包裝方式   │   重  量   │   起獲位置   │
│      │              │（驗餘淨重）│              │                          │              │
├─┬─┼───────┼──────┼───────┤
│(一)│１│   1 大包     │            │ 乙○○之黑色 │
│  │  │              │            │ 皮包內       │
│  ├─┼───────┤  6.95公克  ├───────┤
│  │２│   1 小包     │            │ 乙○○之右側 │
│  │  │              │            │ 褲袋內       │
└─┴─┴───────┴──────┴───────┘
附表二
┌───────────┬──────┐
│      名    稱        │   數   量  │
├───────────┼──────┤
│   行  動  電  話     │   1    具  │
│  (門號0000000000號） │            │
│                      │            │
└───────────┴──────┘


司法院資訊處製作；財團法人民間司法改革基金會備份。
